【裁判字號】    90,親,21
【裁判日期】    900626
【裁判案由】    確認親子關係不存在
【裁判全文】
臺灣高雄地方法院民事判決  九十年度親字第二一號
    原      告  甲○○
    被      告  乙○
右當事人間確認親子關係不存在事件，本院判決如左：
    主    文
確認被告與原告間之親子關係不在在。
訴訟費用由被告負擔。
    事    實
甲、原告方面：
一、聲明：如主文所示。
二、陳述：原告之母即訴外人鄭貴足（已歿）與被告於民國六十一年九月十日結婚時
    ，即非自被告受胎而懷身孕，被告並非原告之生父，原告自幼即自立更生，數年
    前因自高處摔落成傷，致無法工作，嗣經高雄縣大樹鄉公所審核為低收入戶之貧
    民，端賴請領救濟金維生，惟於九十年間該所以原告尚有父親存在，而其有數十
    萬元存款為由，乃將原告請領救濟金之資格予以撤銷，而被告雖係原告法律上之
    父親，惟對原告從未負起養育之責，是兩造間有無親子關係實有釐清之必要。
三、證據：提出戶籍謄本三份為證。
乙、被告方面：
一、聲明：未為聲明。
二、陳述：被告與鄭貴足於六十一年九月十日結婚，鄭貴足於結婚前即非自被告受胎
    而懷有身孕，旋於同年十月二十四日生下原告，原告確非其親生女。
丙、本院依職權囑託財團法人長庚紀念醫院高雄分院（下稱長庚醫院）鑑定兩造間是
    否有親子關係。
    理    由
一、按確認法律關係之訴，非原告有即受確認判決之法律上利益者，不得提起之；確
    認證書真偽或為法律關係基礎事實存否之訴，亦同。前項確認法律關係基礎事存
    否之訴，以原告不能提起他訴訟者為限，民事訴訟法第二百四十七條第一項、第
    二項分別定有明文。本件原告主張被告非其父親，然於申報戶籍登記時卻記載為
    其之父親，則本件原告主張被告非其父親之私法上地位並非明確，又因戶籍登記
    之公信力，致原告在私法上之地位有受侵害之危險，而此項危險得以對於被告之
    確認判決除去，是原告有即受確認判決之法律上之利益，自得依民事訴訟法第二
    百四十七條之規定提起本件訴訟，先予敘明。
二、本件原告主張：其母鄭貴足與被告結婚時，即非自被告受胎而懷身孕，被告並非
    原告之生父，而戶籍機關登記被告係原告父親之事實，業據提出戶籍謄本為證，
    且為被告所不爭執，復經本院依職權囑託長庚醫院鑑定兩造間是否具有親子關係
    ，該院鑑定結果認為：「可以排除乙○是甲○○的親生父親這個假設」等語，有
    該院九十年六月十三日（九０）長庚院高字第一七一七號函暨所附之親子鑑定報
    告一份附卷可按，足見兩造間並無親子關係，自堪信原告之主張為真正。從而，
    原告之訴為有理由，應予准許。
三、據上論結，原告之訴為有理由，依民事訴訟法第七十八條，判決如主文。
中      華      民      國    九十      年      六      月    二十六    日
                              臺灣高雄地方法院民事第一庭
~B審判長法官  謝靜雯
~B法      官  蔡國卿
~B法      官  洪能超
右正本證明與原本無異。
如不服本判決，應於送達後廿日內，向本院提出上訴狀。
中      華      民      國    九十      年      六      月    二十六    日
~B法院書記官  胡淑芳


司法院資訊處製作；財團法人民間司法改革基金會備份。
